【裁判字號】    92,交抗,1228
【裁判日期】    921231
【裁判案由】    違反道路交通管理處罰條例
【裁判全文】
臺灣高等法院交通事件裁定                      九十二年度交抗字第一二二八號
    抗告人即
    受處分人  甲○○
右抗告人因違反道路交通管理處罰條例案件，不服臺灣臺北地方法院中華民國九十二
年十一月二十八日裁定（九十二年度交聲字第一二一四號），提起抗告，本院裁定如
左：
    主  文
抗告駁回。
    理  由
一、按行車速度，依標誌或標線之規定，無標誌或標線者，在市區道路，時速不得超
    過五十公里，行為時道路交通安全規則第九十三條第一項第一款定有明文。又汽
    車駕駛人，行車速度，超過規定之最高時速者，處新台幣（以下同）一千二百元
    以上二千四百元以下罰鍰，並記違規點數一點；汽車駕駛人，駕駛汽車違反道路
    交通安全規則，因而肇事致人受傷者，吊扣其駕駛執照三個月至六個月，道路交
    通管理處罰條例第四十條第一項、第六十三條第一項第一款、第六十一條第三項
    亦規定甚明。
二、經查，抗告人即受處分人甲○○於民國（下同）九十二年五月十七日上午十一時
    二十分許，駕駛車號臨Ｊ○○四○七號自小客車沿台北市中山區○○○路南往北
    第二車道行駛，行至該路與同路一六二巷交岔路口時，其左側車身與沿同路一六
    二巷西向東方向行駛至前揭交岔路口左轉彎、由張德欽所騎乘之車號ＣＨＩ｜五
    五七號重型機車車頭、右側車身撞及而肇事，張德欽因此倒地受傷，經員警到場
    處理，測得受處分人所駕駛之自小客車煞車痕平均長度為十五點二五公尺，依汽
    車煞車距離、行車速度及道路摩擦係數對照表換算受處分人當時行車速度約為時
    速五十五至六十公里，台北市政府警察局交通警察大隊因認受處分人違反道路交
    通管理處罰條例第四十條第一項、第六十一條第三項之規定掣單舉發，有舉發違
    反道路交通管理事件通知單、道路交通安全事故現場圖各一件在卷可稽（見原審
    卷第十頁、第十六頁）。
三、抗告人即受處分人甲○○雖辯稱：伊在事發時係快速右轉方向盤以閃避左方駛來
    之機車，很容易在地面留下輪胎痕，故伊所駕之車在肇事處地面留下之輪胎痕，
    並非全為煞車痕跡，且對方亦有支線車未讓幹線車先行之過失云云。惟查：
  (一)依前開道路交通事故現場圖及卷附現場照片所示，肇事路口為四方岔路，設有閃
    光燈號，敬業三路為閃光黃燈、敬業三路一六二巷為閃光紅燈，視野開闊、良好
    。依據道路交通標誌標線號誌設置規則第二百十一條規定，顯示敬業三路為幹道
    、敬業三路一六二巷為支道。被害人張德欽騎乘機車行至該路口，本應遵循道路
    交通安全規則第一百零二條第一項第二款之規定，暫停禮讓受處分人所駕駛、沿
    敬業三路前行之幹道車先行通過，然於警訊其自承：肇事前我騎車沿敬業三路一
    六二巷西向東行駛，行至肇事路口處我車要往北，就在我車進入路口之時，並未
    看見右側有來車，於是我車就向左轉行進，此時就看見有一輛自小客車臨Ｊ○○
    四○七號急駛而來等語（見原審卷第十九頁）。由此得見張德欽騎乘機車進入路
    口前，並未暫停禮讓幹道來車先行，其對本件事故之發生為有過失，已然明確。
  (二)本件事發後，受處分人所駕駛之自小客車在現場留有煞車痕，該等煞車痕平均長
    度為十五點二五公尺，此觀諸前引現場圖之記載即明。依照卷附汽車煞車距離、
    行車速度及道路摩擦係數對照表計算（見原審卷第二十二頁），受處分人於事發
    前之車速約達時速五十五至六十公里間，顯已超逾當地之速限時速五十公里。次
    查，車輛於高速狀態下轉彎，致離心力大於輪胎與地面之摩擦力（即抓地力），
    車輛繞其重心垂直軸偏轉而有擺尾現象，此時輪胎在地面造成之輪跡稱為偏向拖
    痕，與車輛行進中經有效煞車後，車輪即停止轉動，與路面發生摩擦之鈍力擋不
    審理違反道路交通管理處罰條例事件職務上所知悉。參諸卷附交通事故談話紀錄
    表所載，受處分人於事發後陳稱：我看見左方（敬業三路一六二巷）有一輛重機
    車ＣＨＩ—五五七急駛而來，我見狀便立即踩煞車按喇叭，並且向右方閃避云云
    ；可知受處分人所駕駛車輛輪胎於路面所留下輪胎痕之期間，係處於其踩踏煞車
    開始並急速轉彎直至車輛停止之期間，亦即顯示其輪胎痕之起、迄，即為其煞車
    開始至結束之距離，期間縱有因轉向而產生車身偏滑之情形，亦無礙於煞車距離
    軌跡之一致性。故而該車輪胎在事發現場遺留之痕跡，應為煞車痕無疑。原處分
    機關據此認定受處分人於事發前行車速率約為時速五十五至六十公里，尚無違誤
    。受處分人所辯：伊所駕之車在肇事處地面留下之輪胎痕，並非全為煞車痕跡乙
    節，並無依據，而不足採。受處分人確有超速行駛之違規行為，堪予認定。
  (三)本件事故中，張德欽係支線道車，其未禮讓幹線道車先行，雖有過失；然受處分
    人因超速行駛，致發現危險狀況時閃煞不及，同為本件事故之肇因。而張德欽因
    本件事故致受有傷害，則受處分人超速行駛之違規行為張德欽所受傷害間，具有
    相當因果關係，亦可認定。
  (四)綜上所述，受處分人確有在前揭時、地超速行駛之違規行為，並因此肇事致張德
    欽受傷，洵堪認定
四、原處分機關依道路交通管理處罰條例第四十條第一項、第六十三條第一項（漏引
    第一款）、第六十一條第三項（贅引第一款）、違反道路交通管理事件統一裁罰
    基準表之規定，裁處受處分人罰鍰一千七百元，吊扣駕駛執照三個月並記違規點
    數一點，並無違誤；原法院駁回抗告人之聲明異議，於法亦無不合。
五、抗告意旨雖以：(一)原裁定理由陳述「張德欽騎乘機車進入路口前，並未暫停禮讓
    幹道來車先行，其對本件事故之發生為有過失，至為明確」，可見張德欽違規事
    實明確，為肇事之主動與主要原因。(二)原裁定理由陳述「受處分人因超速行駛，
    致發現危險狀況時閃煞不及」，伊認為即使當時伊車速在五十公里以內，也無法
    閃避，且張德欽所受傷害係由於他未專注且違規撞上伊車，有明顯之駕駛疏失；
    伊駕駛閃避之反應遲盾不應成為肇事理由云云。惟查，本案係以受處分人為裁罰
    對象；因之，在本案肇事中所要探討者，主要在於受處分人有無超速之違規，及
    對於事故之發生、被害人所受傷害，應否負過失責任各節。至於，被害人張德欽
    「騎乘機車進入路口前，並未暫停禮讓幹道來車先行」，其對本件事故之發生雖
    與有過失，然張德欽之過失並不影響受處分人超速違規之事實，及肇事致人受傷
    過失責任之認定。次查，抗告意旨所辯「伊認為即使當時伊車速在五十公里以內
    ，也無法閃避，伊駕駛閃避之反應遲盾不應成為肇事理由」等語，並未據其出任
    何之理論根據，僅係受處分人個人臆測之詞，亦無足採。抗告意旨執前詞指摘原
    裁定不當，為無理由，其抗告應予駁回。
六、據上論結，應依道路交通案件處理辦法第二十六條、刑事訴訟法第四百十二條，
    裁定如主文。
中      華      民      國    九十二    年     十二     月    三十一    日
                              臺灣高等法院交通法庭
                                  審判長法  官  劉  景  星
                                        法  官  陳  志  洋
                                        法  官  陳  博  志
右正本證明與原本無異。
不得再抗告。
                                        書記官  陳  嘉  文
中      華      民      國    九十三    年      一      月      五      日


司法院資訊處製作；財團法人民間司法改革基金會備份。
